最高法院刑事判決　　　　　　九十六年度台上字第二三五六號
上　訴　人　甲○○
　　　　　　乙○○
　　　　　　丙○○
上列上訴人等因違反毒品危害防制條例案件，不服台灣高等法院
高雄分院中華民國九十五年十二月二十六日第二審判決（九十五
年度上重訴字第一八號，起訴案號：台灣高雄地方法院檢察署九
十四年度偵字第一五二六０、一七二二八號），提起上訴，本院
判決如下：
    主  文
上訴駁回。
    理  由
本件原判決認定：一、上訴人乙○○、丙○○、甲○○，與林秀
文（綽號「中都文」、「阿文」，另案偵辦）、柯明祥（綽號「
祥仔」，另案偵辦）等人，均明知海洛因係毒品危害防制條例所
明定之第一級毒品，不得販賣或持有。乙○○意圖營利，基於販
入第一級毒品海洛因再行出售之概括犯意，於民國九十四年六月
二十八日向其友人丙○○詢問有無購買海洛因管道，並稱欲購買
新台幣（下同）二百萬元之海洛因，丙○○明知乙○○購買海洛
因之目的在於販賣圖利，且知悉甲○○有取得海洛因管道，遂基
於幫助乙○○販賣海洛因之犯意，而與甲○○聯繫；甲○○遂與
林秀文、柯明祥共同意圖營利，基於販賣第一級毒品海洛因之犯
意聯絡，由甲○○以其所有之門號0000000000號行動
電話，與丙○○所有之門號0000000000號行動電話作
為海洛因買賣事宜，而互相撥打上開電話聯絡販賣毒品之事宜，
並約定交易時間及地點，再由丙○○轉知乙○○備妥價金，而於
同年月二十九日下午二時許，丙○○駕駛非其所有車牌號碼ＺＸ
－九五九六號之休旅車，搭載乙○○前往甲○○所投資位於高雄
市○○路七十三號之冠軍保養廠（負責人為李百琪，綽號「阿奇
」），乙○○即將裝有購買毒品現金二百萬元之袋子提到冠軍保
養廠內之房間，打開予甲○○、柯明祥點收確認後，並將裝有現
金之袋子交給甲○○，甲○○即駕駛非其所有車牌號碼ＺＹ－五
七五一之賓士車搭載柯明祥，前往高雄市○○○路一六二之五號
林秀文之住處，將裝有現金之手提袋交給林秀文，林秀文則將一
袋海洛因（共四包）交給甲○○，甲○○再搭載柯明祥回到冠軍
保養廠附近之中華橫路與力行路路口，並撥打電話至冠軍保養廠
，請丙○○駕駛前開休旅車搭載乙○○及不知情之石雅琪（丙○
○到冠軍保養廠後始聯絡到場之友人）至上開路口會合，甲○○
見丙○○休旅車跟進後，遂沿力行路往東行駛，至力行路與中華
路路口時，即右轉中華路向南行駛，又至中華二路六巷巷口處，
再右轉進入中華二路六巷內，丙○○亦駕車緊跟在後並進入該巷
內，見甲○○將賓士車停在路旁，丙○○即將休旅車停靠在甲○
○車子左側後方，乙○○將休旅車右前座車門打開，甲○○隨即
下車將海洛因一袋（共四包）自該車門丟入休旅車內，乙○○就
將海洛因置於右前座下方之腳踏板，並要求丙○○立即駕車離開
，而甲○○亦駕車隨後行駛，二車欲順著中華二路六巷開往下個
巷道，並自該巷道再繞回中華路，惟為跟監之警察黃學揮等人駕
車沿中華二路往南行駛，經過該路與中華二路六巷巷口時，見到
乙○○等人上開交易毒品過程，便順著中華路緩慢行駛至下個巷
口欲右轉進入巷內時，適丙○○之休旅車駛出該巷口而攔截，甲
○○見狀，立刻倒車，欲由其他巷口逃離，亦為警追捕查獲，並
在丙○○所駕之休旅車上扣得如附表一編號一所示之第一級毒品
海洛因一袋（共四包，驗後合計淨重六八五．九三公克，純質淨
重五一二．三九公克，空包裝合計重十一．七六公克）及甲○○
、丙○○所有供聯絡販賣海洛因毒品事宜之如附表一編號九所示
之行動電話二支。二、乙○○復承前揭販賣第一級毒品海洛因之
概括犯意，與王淑娟（綽號「嫂子」，另案偵辦）共同意圖營利
，基於販賣第一級毒品海洛因之概括犯意聯絡，自九十四年十一
月二日起至九十五年一月十一日止，以乙○○所有之門號000
0000000號行動電話作為對外聯絡販賣毒品之工具，並由
王淑娟負責接聽電話聯絡販賣毒品事宜，並於與買主約定海洛因
之交易事項後，由王淑娟搭載乙○○或乙○○自行騎乘機車前往
，連續在高雄縣鳳山市○○路、五甲高速公路涵洞等處，將海洛
因售予綽號「岡山」、「少年」、「大胖」之成年人，並由乙○
○負責交付毒品及收取買賣價金（其交易對象、時間、地點、數
量及金額詳如附表二所示），共得款五十萬九千元。嗣於九十五
年一月十一日，王淑娟接獲洪淑美之電話，約定以二十三萬元向
乙○○購買海洛因，乙○○即將海洛因二包，先裝於其所有之大
衛杜夫煙盒內，再交由王淑娟駕駛非其所有之車牌號碼ＨＯ－九
三一二號自用小客車依約前往高雄縣鳳山市○○路與新富路路口
，欲交付給洪淑美，惟於尚未交付毒品時，即為警查獲，並扣得
乙○○所有如附表一編號二所示之第一級毒品海洛因二包（驗後
合計淨重三七．四八公克，純質淨重十三．四一公克，空包裝合
計重一．七三公克）及供販賣海洛因所用之大衛杜夫煙盒一個；
復經王淑娟同意，至其與乙○○共同居住之高雄縣鳳山市○○路
一三六號八樓住處搜索，扣得乙○○所有如附表一編號三所示之
第一級毒品海洛因十一包（驗後合計淨重五五．二二公克，純質
淨重四．二公克，空包裝合計重十二．０八公克）、分裝販賣毒
品所用之剪刀一把、塑膠吸管一支，及供販賣海洛因預備用之夾
鏈袋八百九十個等情。係以前揭犯罪事實一部分，業據乙○○坦
承透過丙○○向甲○○購買二百萬元海洛因；甲○○亦坦承有於
九十四年六月二十八日、二十九日，以其所有之門號00000
00000號行動電話與丙○○所有之門號000000000
0號行動電話聯絡，及於二十九日有駕駛賓士車至冠軍保養廠，
而查獲當時賓士車上有搭載柯明祥等情；丙○○亦坦承關於乙○
○與甲○○、柯明祥間買賣交付毒品之過程及有因乙○○欲購買
毒品之事而打電話給甲○○，並搭載乙○○前往冠軍保養廠等事
實。又警察於九十四年六月二十九日，在中華二路六巷巷口處，
由丙○○所駕駛之休旅車上之乙○○座位下之腳踏板所查獲如附
表一編號一所示之白色粉末一袋（四包），經送驗結果確為海洛
因（驗後合計淨重六八五．九三公克，純質淨重五一二．三九公
克，空包裝合計重十一．七六公克），有法務部調查局九十四年
九月十四日調科壹字第二二００二０八二七號鑑定通知書一紙附
卷可稽，足見本件乙○○所購買之毒品確係第一級毒品海洛因無
訛。本件之海洛因數量近七百公克，衡情豈有僅為自己施用而一
次購買二百萬元海洛因之理，足認其非為自己施用而購買海洛因
，而係供販賣用無訛。參以乙○○於警詢、第一審審理中供陳：
警方所查扣之毒品海洛因是我透過丙○○向甲○○聯絡，看甲○
○是否有毒品可以購買。隔天（即九十四年六月二十九日）我便
與丙○○一同前往高雄市○○區○○路七十三號冠軍保養廠，與
甲○○碰面，柯明祥與甲○○均在場，我便將隨身所攜帶二百萬
元交給甲○○。甲○○隨即帶著該現金開車出門，要我們在該處
汽車保養廠等消息，之後丙○○接到電話後便要我們上車，然後
丙○○將車子開進高雄市三民區○○○路六巷底，甲○○就將該
包毒品丟進我們所乘坐的汽車中，我就將毒品放在腳踏板處，然
後我們便離開現場。當時丟毒品時剛好車子行駛到巷子中間，後
來車子開到巷尾要進入大馬路時……我們就被查獲了等語明確。
核與證人柯明祥於警詢及偵查中證述：查獲當天在冠軍保養廠見
到駕駛ＺＸ－九五九六到場之二名男子（即丙○○及乙○○）委
託甲○○向「阿文」之男子購買毒品，後來甲○○載我去後面巷
子向「阿文」拿毒品，再回到中華橫路與力行路口，與丙○○車
子碰面後，……甲○○將該裝毒品的袋子交到丙○○車內等語；
證人即查獲之警察黃學揮於第一審審理中證述：九十四年六月二
十九日監聽甲○○的電話，發現他們約在中華路交易，因為知道
甲○○車牌，所以在中華路看到甲○○的車就開始跟甲○○的車
，我們在冠軍保養廠附近埋伏，後來有另外一台休旅車到場，隨
後，甲○○的車就離開一陣子，幾分鐘後又繞回來，停在冠軍保
養廠附近巷口一、二分鐘，之後休旅車從冠軍保養廠開近甲○○
的車，並跟著甲○○的車一起開，我們就開始跟監，從力行路到
中華路右轉，跟監約三十秒到一分鐘車程，兩輛車先彎進一條巷
子（即中華二路六巷），我們慢慢經過那條巷口，看到兩台車併
行，並略呈先後狀，我們看到其中一台車上有人提一包東西下來
，就到下個巷口，打算從該巷口彎進去，他們剛好從該巷口順路
繞出來，出來的時候是休旅車開前面，看到甲○○的車打倒車檔
，我們就說是警察叫他停車，他沒有停下來，是倒車到後面巷子
要往右轉時，他發現是條死巷，他才停下來等語均相符。復經檢
察官依法對甲○○所有0000000000號行動電話核發通
訊監察書（監察期間自九十四年六月二十三日起至同年七月二十
二日止），發現甲○○所有之前開行動電話與丙○○所有之00
00000000號行動電話，於本件交易毒品之當天凌晨（九
十四年六月二十九日一時八分三十九秒許）有如下通聯內容：「
（丙○○：）喂。（甲○○：）工作聯絡好了，明天中午一點，
你可以叫他下來（指毒品交易時間）」等語，有通訊監察書及譯
文表可參。而甲○○、丙○○對於使用前開電話聯絡，而有前開
對話並不否認，顯見乙○○確係透過丙○○與甲○○聯絡交易毒
品事宜，並約定於九十四年六月二十九日中午交易毒品，而由丙
○○駕駛休旅車搭載乙○○至冠軍保養廠，將購買毒品之現金二
百萬元交給甲○○，再由甲○○駕駛賓士車搭載柯明祥將錢交給
林秀文，林秀文將毒品交給甲○○後，甲○○再搭載柯明祥回到
冠軍保養廠附近之中華橫路與力行路路口，並撥打電話請丙○○
駕駛上開休旅車，搭載黃飛龍至上開路口會合，並跟著甲○○之
賓士車駛至中華二路六巷內，再由甲○○將毒品交給乙○○之交
易過程堪予認定。而柯明祥既與甲○○一同在冠軍保養廠點收乙
○○交付之現金二百萬元，由甲○○搭載前往林秀文處將現金二
百萬元交給林秀文，再與甲○○一同將林秀文所交付之毒品載運
至中華二路六巷內，由甲○○下車將毒品交給乙○○，與甲○○
共同參與本件毒品之交易，為共同正犯，當可認定。另以丙○○
於第一審審理中則證稱：乙○○叫我載他，跟著甲○○的車子，
就看到甲○○停下車來，乙○○就叫我把車開到甲○○旁邊……
甲○○就拿一包東西給乙○○，乙○○就拿到他腳下，乙○○沒
有下車，他打開車門，乙○○一腳跨在車外，甲○○就丟過來了
，乙○○就將車門關上，他叫我把車子開回去，甲○○所交付給
乙○○的那包東西，即是經警查獲之海洛因等語；證人即查獲時
與乙○○同車之石雅琪於偵查中亦證稱：賓士車上是駕車之人（
即甲○○）將綠色袋子（即毒品）拿過來交給坐在丙○○車上右
前座之人（即乙○○）等語。衡諸石雅琪與甲○○素不相識，並
無故為誣指甲○○之理，其證詞應可採信。是甲○○確實有收受
乙○○交付之二百萬元現金及將林秀文之毒品交付予乙○○。甲
○○既負責本件販賣毒品買賣雙方之金錢及毒品之交付，而為販
賣毒品構成要件行為，自非單純居間介紹。乙○○於第一審羈押
訊問時即稱：丙○○與甲○○在我們前往保養廠前，就談好了價
錢及交易方式，丙○○與甲○○電話聯絡時我未在場，是他們聯
絡完丙○○才聯絡我，我是直接說一共要買二百萬元海洛因，沒
有提到要買多少數量，全部委由丙○○去接洽等語，而於第一審
審理中亦證稱：不清楚丙○○向何人聯絡買賣毒品事宜、丙○○
沒有跟我說是什麼人在賣毒品、交易買毒品的數量我沒有說，但
我說我要買二百萬元，我是跟丙○○說的、我不認識柯明祥，也
不認識甲○○等語。又甲○○所有之門號0000000000
號之行動電話與丙○○所有之門號0000000000號行動
電話通訊監察譯文，於九十四年六月二十八日十一時二十二分四
秒之通聯內容為：「……（甲○○：）快一點對方（林秀文）要
睡覺了」，十一時五十五分五十三秒之通聯內容為：「（甲○○
：）對方（乙○○）到底怎樣？（丙○○：）對方還沒回」；於
九十四年六月二十九日零時五十五分四十秒之通聯內容為：「（
丙○○：）確定了！明天早上……」，一時八分三十九秒通聯內
容為：「（甲○○：）工作聯絡好了，明天中午一點，你可以叫
他下來（指毒品交易時間）。（丙○○：）好」等語。足見丙○
○與甲○○洽談過程，仍需各與「對方」（即林秀文及乙○○）
聯繫及確認，顯見乙○○告知丙○○欲購買毒品之金額後，即由
丙○○與甲○○自行洽商，丙○○打電話給甲○○時並非單純轉
述乙○○之話語。又上開電話監聽譯文，於九十四年六月二十九
日中午一時五分四十一秒之通聯內容為：「（甲○○：）好啦！
我要過去『阿奇』那裡。你多久到？（丙○○：）半小時，相片
（指毒品樣板）呢？（甲○○：）在『阿奇』那裡。（丙○○：
）不然你叫『祥仔』拿來中華明誠。……（甲○○：）你這樣接
東西很麻煩。（丙○○：）很麻煩，不會一手交錢一手交貨？（
甲○○：）人家也等你整夜。（甲○○：）你以為是幾萬塊嗎？
」等語，顯見丙○○知悉此次交易金額龐大，希望甲○○能提供
樣品，並要求是否能同時交付毒品及現金，才與甲○○有上開內
容之對話，故丙○○對於本件買賣毒品之交易方式、金額及數量
確實知悉，自可認定。至於前揭犯罪事實二部分，業據乙○○迭
於警詢、偵查、第一審及原審審理中坦承有於附表二所示時間、
地點，由王淑娟負責接聽電話，販賣海洛因予綽號「岡山」、「
大胖」、「少年」等成年人，及於九十五年一月十一日，將販賣
予洪淑美之海洛因裝於大衛杜夫煙盒內，由王淑娟駕駛ＨＯ－九
三一二號自小客車，攜帶毒品前往約定之高雄縣鳳山市○○路與
新富路口。復經檢察官依法對乙○○所有，並由其與王淑娟共同
使用之門號0000000000號行動電話核發通訊監察書（
監察期間自九十四年十月六日起至九十五年一月二十七日止），
得知於附表三所示時間，確有綽號「岡山」、「少年」及「大胖
」分別以門號0000000000、0000000000及
0000000000號行動電話撥打前開行動電話，向乙○○
及王淑娟購買海洛因，有通訊監察書及通訊監察譯文可參。乙○
○亦承認該監察譯文內容，即係其與王淑娟共同販賣海洛因之通
話；核與證人即共犯王淑娟於警詢中所述情節大致相符。又警察
至乙○○與王淑娟住處搜索查獲如附表一編號三所示之白色粉末
十一包，均含第一級毒品海洛因成分（驗後合計淨重五五．二二
公克，純質淨重四．二公克，空包裝合計重十二．０八公克），
有法務部調查局九十五年三月九日調科壹字第二四０００四０六
三號鑑定通知書在卷可稽；另有扣案乙○○所有用以分裝毒品販
賣所用之夾鏈袋八百九十個、剪刀一把、塑膠吸管一支等物可佐
，故乙○○有於附表二所示之時間、地點販賣第一級毒品海洛因
之犯行明確。又證人即向乙○○購買海洛因之洪淑美於警詢證稱
：警方人員現場播放0000000000王淑娟持用行動電話
錄音帶一卷，監察時段為九十五年一月十一日十七時十七分，係
我與王淑娟（嫂子）在對話，是我們約在南京路與新富路路口的
檳榔攤交易一兩的海洛因，王淑娟並告訴我價錢為二十三萬元，
也就是王淑娟被警方查獲那天、我知道毒品都是乙○○叫王淑娟
運送，因為乙○○有案在身會害怕等語，核與證人王淑娟於偵查
中證述：九十五年一月十一日晚上六點半時，當時乙○○在新富
路一三六號八樓拿一個大衛杜夫之香菸盒裝給我，並要我去鳳山
市○○路與南京路路口交予洪淑美，我駕車號ＨＯ－九三一二號
小客車，約七點多到達約定地點，我到時警方已經在那裡等語相
符。而當次查獲裝在大衛杜夫煙盒內之白色粉末二包，送驗後亦
均含第一級毒品海洛因成分（驗後合計淨重三七．四八公克，純
質淨重十三．四一公克，空包裝合計重一．七三公克），此有法
務部調查局九十五年三月九日調科壹字第二四０００四０六五號
鑑定通知書可按，足見九十五年一月十一日乙○○確實將要販賣
予洪淑美之毒品交由王淑娟前往約定地點交付洪淑美，而於交付
前即為警查獲，此部分販賣毒品未遂之犯行亦堪予認定。已敘明
所憑之證據及認定之理由。並以乙○○所辯：所購買之海洛因係
供自行施用。甲○○所辯：是柯明祥告知我丙○○要找林秀文買
毒品，他們如何交付毒品及金錢，我都沒有經手，也都沒有看到
，與丙○○以電話聯絡時，均未提及交易數量及價金，僅居間介
紹，並未實際參與本件毒品交易。丙○○所辯：我打電話給甲○
○時，乙○○在旁邊，我僅是負責傳話，不知道乙○○、甲○○
所說內容之意思，亦不清楚毒品交易之數量及金額，更沒有經手
毒品及金錢，我並未獲得任何代價，販賣毒品之過程，均經警方
全程監聽及跟監，應屬未遂；只知道乙○○毒癮很大，要購買毒
品施用，而居間介紹甲○○與乙○○認識，應只構成幫助吸食罪
各云云，均不足採信，亦已於理由內逐一指駁說明。核乙○○、
甲○○犯罪事實一所為，均係犯毒品危害防制條例第四條第一項
之販賣第一級毒品罪。丙○○所為則係犯毒品危害防制條例第四
條第一項之幫助販賣第一級毒品罪。公訴人認係其販賣第一級毒
品罪之正犯，尚有未洽。乙○○犯罪事實二所為，亦係犯同條例
第四條第一項之販賣第一級毒品罪及同條例第四條第六項、第一
項之販賣第一級毒品未遂罪（於九十五年一月十一日販賣海洛因
給洪淑美未遂部分）。甲○○與林秀文、柯明祥間就犯罪事實一
部分之犯行，乙○○與王淑娟間就犯罪事實二部分之犯行，分別
具有犯意聯絡及行為分擔，均為共同正犯。乙○○、甲○○為販
賣而持有海洛因之低度行為，均為其販賣之高度行為所吸收，不
另論罪。乙○○多次販賣第一級毒品犯行，時間緊接，方法相同
，觸犯構成要件相同之罪名，顯係基於概括犯意為之，依連續犯
規定論以販賣第一級毒品既遂一罪，應依法加重其罰金部分之法
定刑；至法定刑度為死刑、無期徒刑之部分，依刑法第六十四條
第一項、第六十五條第一項之規定則不得加重其刑。乙○○所為
犯罪事實二部分之販賣第一級毒品海洛因之犯行部分，雖未經起
訴，惟與公訴人起訴並經法院論罪科刑之犯行間，有連續犯之裁
判上一罪關係，為起訴效力所及，自得一併審理。又乙○○行為
後，刑法已於九十五年七月一日修正施行；其中刑法第五十六條
關於連續犯之規定已經刪除，惟依修正後刑法第二條第一項前段
規定：「行為後法律有變更者，適用行為時之法律。」而本件如
適用連續犯規定，乙○○之多次犯罪行為，係以一罪論；如依修
正後規定，則係數罪併罰，可見修正後規定並無較有利之情形，
自應適用行為時法律，即仍有連續犯之適用。原審復審酌丙○○
係因乙○○欲購買毒品，引介乙○○透過甲○○向林秀文購買毒
品，並從中獲得甲○○招待至舞廳消費之利益，獲利不多；而甲
○○係依林秀文之指示，而收取金錢及交付毒品，顯見丙○○、
甲○○並非供應毒品之貨主，且本件甫交付毒品，即為警查獲，
尚未產生殘害他人身心健康之實害。因認甲○○、丙○○犯罪情
節尚堪憫恕，情輕法重，雖處以法定最低刑無期徒刑仍嫌過重，
爰依刑法第五十九條規定減輕其刑，並就甲○○部分，先加後減
之。又丙○○係幫助犯，應依刑法第三十條第二項規定減輕其法
定刑，並遞減之。丙○○、甲○○行為後，刑法已於九十五年七
月一日修正施行，而毒品危害防制條例第四條第一項之販賣第一
級毒品罪之法定刑為「死刑或無期徒刑；處無期徒刑者，得併科
新臺幣一千萬元以下罰金。」，依修正前刑法第六十四條第二項
、第六十五條第二項規定，死刑得減為無期徒刑、或十五年以上
有期徒刑；無期徒刑得減為七年以上有期徒刑，修正後規定死刑
僅得減為無期徒刑；無期徒刑僅得減為二十年以下十五年以上有
期徒刑，修正後之規定並無較有利，此部分亦應適用修正前規定
。因而撤銷第一審科刑判決，適用毒品危害防制條例第四條第一
項、第十八條第一項前段、第十九條第一項，刑法第十一條、第
二條第一項、第二十八條、第三十條第二項、第四十七條、第五
十九條、第三十七條第一項、第二項，修正前刑法第五十六條、
第六十四條第二項、第六十五條第二項，並審酌乙○○連續販賣
第一級毒品海洛因多次，數量非微，對社會危害重大，且於九十
四年六月二十九日為警查獲後，仍不知悔改，再度販賣海洛因予
他人，犯罪情節重大，惟念其犯後坦承部分犯行，而甲○○、丙
○○販賣第一級毒品海洛因之次數雖僅有一次，然數量達六八五
．九三公克，價值二百萬元，又丙○○無前科犯行，甲○○則有
毒品前科，此有台灣高等法院前案紀錄表在卷足按等一切情狀，
分別量處乙○○無期徒刑，甲○○有期徒刑拾伍年，丙○○有期
徒刑拾年。另乙○○應併依刑法第三十七條第一項規定，宣告褫
奪公權終身。而依甲○○、丙○○所犯販賣第一級毒品罪之性質
，認有褫奪公權之必要，應依刑法第三十七條第二項規定，併宣
告褫奪公權。又扣案如附表一編號一、二、三所示之第一級毒品
海洛因（均不含外包裝袋），均應依毒品危害防制條例第十八條
第一項之規定沒收並銷燬之（至送驗耗損之毒品部分，因已滅失
，故不為沒收銷燬之宣告）。前開海洛因之外包裝，及附表一編
號四、五、六、七、八所示之物，均為乙○○所有，分別係供販
賣海洛因所用或預備之物（如附表備註欄所示），業經其陳明在
卷，均應依同條例第十九條第一項及刑法第三十八條第一項第二
款規定宣告沒收（附表一編號八所示之行動電話一支，雖未扣案
，然不能證明業已滅失，仍應宣告沒收），附表一編號九、十所
示之行動電話各一支，則分別為甲○○及丙○○所有，亦經其等
陳明在卷，且供販賣毒品或幫助販賣聯絡所用之物，又甲○○販
賣海洛因所得二百萬元，係共犯林秀文所有，及乙○○販賣海洛
因所得五十萬九千元，亦係其所有，雖均未扣案，然不能證明業
已滅失，均應依同條例第十九條第一項規定宣告沒收（甲○○與
林秀文等人販賣毒品所得及乙○○與王淑娟販賣海洛因所得部分
應予連帶沒收），如全部或一部不能沒收時，附表一編號八所示
之行動電話部分應追徵其價額或以其財產抵償之，販賣毒品所得
部分應以其等財產抵償之。又附表一編號一所示之海洛因，業經
甲○○交付給乙○○，而屬乙○○所有，故僅於乙○○罪名下宣
告沒收銷燬。經核於法並無違誤。上訴意旨，甲○○略稱：乙○
○、丙○○供述均為誣陷上訴人，證人柯明祥、石雅琪根本不知
有毒品交易等情，相關證述均不實在。又監聽譯文足證上訴人僅
幫忙丙○○、乙○○向林秀文購買毒品，且上訴人主動供出毒品
來源，惟原審未說明不予減輕刑度之理由，均有理由不備之違誤
。乙○○略稱：台灣屏東地方法院無管轄權，竟仍裁定上訴人與
共犯王淑娟均羈押禁見，顯違法羈押，期間所得之上訴人自白及
王淑娟不利上訴人之供述應無證據能力，原審遽採為論罪依據，
難謂適法。丙○○則略稱：原審變更起訴法條，改依毒品危害防
制條例第四條第一項罪之幫助犯，並未於審判期日或之前告知變
更後之新罪名，又原審未將扣案毒品向上訴人及辯護人提示，有
原審審判筆錄可稽，其所踐行訴訟程序難謂適法。原判決理由欄
未說明依憑何證據認定乙○○有營利意圖，乙○○亦於原審證稱
向上訴人告知販入海洛因之目的是為自己吸用，原判決對此有利
上訴人之證詞及辯解不採，復未說明理由，難謂無理由不備之違
法各云云。經查：毒品危害防制條例第十七條規定，犯同條例第
四條第一項至第四項、第五條第一項至第四項前段、第六條第一
項至第四項、第七條第一項至第四項、第八條第一項至第四項、
第十條或第十一條第一項、第二項之罪，供出毒品來源，因而破
獲者，得減輕其刑。其立法用意，旨在鼓勵被告供出其所製造、
運輸、販賣或持有之毒品來源，俾追究出該毒品之前手，以澈底
清除毒品氾濫。故所謂「供出毒品來源」係指具體供出上游之毒
品來源，以防止毒品之蔓延而言。如僅供出共犯，而未供出上游
之毒品來源，即不得依前開法條減輕其刑。矧毒品危害防制條例
第十七條僅規定得減輕其刑，而非必須減輕，縱因上訴人所供而
破獲其毒品之上游來源，原審法院仍有自由裁酌是否減輕其刑之
職權，縱法院未依該條規定減輕其刑，亦難指為違法。又按刑事
法律上之販賣罪，並不以販入之後復行賣出為要件，只要以營利
為目的而販入或賣出，有一於此，罪即成立。原判決認定乙○○
以販賣圖利之意思而以二百萬元販入重達近七百公克之海洛因，
則乙○○雖尚未賣出，此部分論以販賣既遂罪，丙○○則論以幫
助販賣海洛因罪，並無不合。次依偵查卷附乙○○之共犯王淑娟
之行動電話通聯記錄，有多次通話基地台在屏東，屏東亦為其犯
罪地，且乙○○於被查獲後經警移送台灣屏東地方法院檢察署，
其所在地在屏東，台灣屏東地方法院自有管轄。另丙○○部分，
檢察官原起訴其係犯毒品危害防制條例第四條第一項之販賣第一
級毒品罪之共同正犯。原審則論處丙○○係成立該條之幫助犯，
而丙○○之選任辯護人於原審審判期日亦陳稱本件丙○○只是受
乙○○之託，幫他的忙等語，原判決並依幫助犯之規定減輕其刑
後，判處較第一審輕之刑，於丙○○並無較不利，此部分指摘自
無理由。再原審於審判期日已依法提示卷附搜索、扣押筆錄、扣
案海洛因之照片、法務部調查局上揭毒品鑑定通知書等證物，有
審判筆錄可稽，並無違誤。末按證據之取捨及證據證明力如何，
均屬事實審法院得自由裁量、判斷之職權，苟其此項裁量、判斷
，並不悖乎通常一般之人日常生活經驗之定則或論理法則，又於
判決內論敘其何以作此判斷之心證理由者，即不得任意指摘其為
違法，據為提起第三審上訴之合法理由。原判決綜合各種相關證
據，認定上訴人等有本件犯行，就案內有關證據，本於調查所得
心證，分別定其取捨而為事實上之判斷，均已於理由內詳加說明
。並無上訴意旨所指之違背法令。其餘上訴意旨，無非係對原審
法院採證認事之職權行使及原審已調查、理由已說明之事項，仍
執陳詞，任意指摘原判決不當，均無理由，應予駁回。
據上論結，應依刑事訴訟法第三百九十六條第一項，判決如主文
。
中　　華　　民　　國　九十六　年　　四　　月　二十七　日
                      最高法院刑事第九庭
                          審判長法官  洪　清　江
                                法官  石　木　欽
                                法官  李　伯　道
                                法官  林　勤　純
                                法官  陳　晴　教
      本件正本證明與原本無異
                                      書  記  官
中　　華　　民　　國　九十六　年　　五　　月　　二　　日
                                                      Ｋ
附錄本件判決論罪科刑法條：
毒品危害防制條例第四條
製造、運輸、販賣第一級毒品者，處死刑或無期徒刑；處無期徒
刑者，得併科新臺幣一千萬元以下罰金。
製造、運輸、販賣第二級毒品者，處無期徒刑或七年以上有期徒
刑，得併科新臺幣七百萬元以下罰金。
製造、運輸、販賣第三級毒品者，處五年以上有期徒刑，得併科
新臺幣五百萬元以下罰金。
製造、運輸、販賣第四級毒品者，處三年以上十年以下有期徒刑
，得併科新臺幣三百萬元以下罰金。
製造、運輸、販賣專供製造或施用毒品之器具者，處一年以上七
年以下有期徒刑，得併科新臺幣一百萬元以下罰金。
前五項之未遂犯罰之。
附表一：
┌──┬───────┬─────┬───────────────────┐
│編號│物品名稱      │數量      │  備                  註              │
├──┼───────┼─────┼───────────────────┤
│１  │海洛因        │4 包      │驗後淨重685.93公克、純質淨重512.39公克│
│    │              │          │外包裝重11.76 公克                    │
├──┼───────┼─────┼───────────────────┤
│２  │海洛因        │2 包      │驗後淨重37.48 公克、純質淨重13.41 公克│
│    │              │          │外包裝重1.73 公克                     │
├──┼───────┼─────┼───────────────────┤
│３  │海洛因        │11包      │驗後淨重55.22 公克、純質淨重4.2 公克  │
│    │              │          │外包裝重12.08公克                     │
├──┼───────┼─────┼───────────────────┤
│４  │大衛杜夫煙盒  │1 個      │供販賣海洛因所用之物                  │
├──┼───────┼─────┼───────────────────┤
│５  │剪刀          │1 支      │供販賣海洛因所用之物                  │
├──┼───────┼─────┼───────────────────┤
│６  │塑膠吸管      │1 支      │供販賣海洛因所用之物                  │
├──┼───────┼─────┼───────────────────┤
│７  │夾鏈袋        │890個     │供販賣海洛因預備之物                  │
├──┼───────┼─────┼───────────────────┤
│８  │行動電話      │1 支      │乙○○所有並搭配門號0000000000號使用（│
│    │              │          │未扣案）                              │
├──┼───────┼─────┼───────────────────┤
│９  │行動電話      │1 支      │甲○○所有並搭配門號0000000000號使用  │
├──┼───────┼─────┼───────────────────┤
│10  │行動電話      │1 支      │丙○○所有並搭配門號0000000000號使用  │
└──┴───────┴─────┴───────────────────┘
附表二：
┌────┬──────┬────┬────┬─────┬────┐
│交易對象│交易時間    │交易地點│買賣毒品│交易金額  │行為態樣│
│（綽號）│            │        │數量    │          │        │
├────┼──────┼────┼────┼─────┼────┤
│岡山    │94年11月2日 │高雄縣鳳│2 錢    │40,000元  │王淑娟騎│
│        │某時許      │山市南京│        │          │機車搭載│
│        │            │路某處  │        │          │乙○○  │
├────┼──────┼────┼────┼─────┼────┤
│岡山    │94年11月16日│同上    │3 錢    │60,000元  │王淑娟騎│
│        │上午某時許  │        │        │          │機車搭載│
│        │            │        │        │          │乙○○  │
├────┼──────┼────┼────┼─────┼────┤
│岡山    │94年11月16日│同上    │1 兩又4 │237,000元 │王淑娟騎│
│        │晚上某時許  │        │分之1 錢│          │機車搭載│
│        │            │        │        │          │乙○○  │
├────┼──────┼────┼────┼─────┼────┤
│大胖    │94年11月24日│高雄縣五│半錢    │14,000元  │乙○○自│
│        │某時許      │甲高速公│        │          │行騎機車│
│        │            │路涵洞  │        │          │        │
├────┼──────┼────┼────┼─────┼────┤
│岡山    │94年12月7 日│高雄縣鳳│4 分之1 │7,000元   │乙○○自│
│        │某時許      │山市南京│錢      │          │行騎機車│
│        │            │路某處  │        │          │        │
├────┼──────┼────┼────┼─────┼────┤
│岡山    │94年12月11日│同上    │半兩又半│114,000元 │乙○○自│
│        │某時許      │        │錢      │          │行騎機車│
├────┼──────┼────┼────┼─────┼────┤
│少年    │94年12月24日│同上    │1 錢    │25,000元  │乙○○自│
│        │某時許      │        │        │          │行騎機車│
├────┼──────┼────┼────┼─────┼────┤
│岡山    │94年12月28日│同上    │半錢    │12,000元  │乙○○自│
│        │某時許      │        │        │          │行騎機車│
└────┴──────┴────┴────┴─────┴────┘
